【裁判字號】    89,竹簡,396
【裁判日期】    890929
【裁判案由】    確認本票債權不存在
【裁判全文】
臺灣新竹地方法院民事判決  八十九年度竹簡字第三九六號
    原  告  甲○○
    被  告  乙○○
右當事人間因請求確認本票債權不存在事件，本院判決如左：
    主  文
原告之訴駁回。
訴訟費用由原告負擔。
    事實及理由
一、原告之聲明：確認被告持有以原告名義所簽發如附表所示本票二紙之債權不存在
    。
二、事實摘要：原告起訴主張被告持有以原告名義所簽發如附表所示之本票二紙，聲
    請本院對該二紙本票為准許強制執行之裁定，經本院於民國八十九年四月二十四
    日以八十九年度票字第六五六號裁定准許，並於同年五月十一日確定在案。惟原
    告與被告素不相識，亦未對被告負有債務，且從未簽發該二紙本票，被告何來該
    二紙由原告所簽發之本票？故上開本票顯均係偽造者，是爰依票據法律關係訴請
    確認被告對原告上開二紙本票之債權不存在等語。被告則以該二紙本票係原告之
    子林鑫泰及原告向其借款新台幣一百萬元時由林鑫泰持原告之印鑑章所簽發，林
    鑫泰並以原告名義簽立借據及讓渡書，復提出原告之印鑑證明及土地所有權狀，
    故原告確實向被告借款而負有上開二紙本票之債務等語置辯，並提出如附表所示
    本票二紙、印鑑證明、借據、讓渡書及土地所有權狀等物為證。
三、法院之判斷：
  （一）按，在票據上簽名者，依票上所載文義負責，票據法第五條第一項定有明文
        ；復按，本票為無因證券，執票人行使票據上權利，就票據之取得，有無正
        當原因，或有無對價關係，自不負證明之責；又發票人之印章如為真正，即
        應推定票據真正；另當事人主張票據上之印章係遭人盜蓋者，就其盜蓋之事
        實，應由主張票據遭偽造之當事人負舉證責任，有最高法院五十九年度臺上
        字第一七六九號、六十五年臺上字第六二三號、七十年臺上字第四三三九號
        判決可參，合先敘明。
  （二）查，本件係訴外人即原告之子林鑫泰持原告所有之印章、土地權狀、印鑑證
        明等資料向被告借款一百萬元，且系爭本票二紙、借據、讓渡書上之印章均
        係林鑫泰持原告印鑑章所蓋，林鑫泰復將原告所有之印鑑證明及土地所有權
        狀交付被告之事實，為兩造所不爭，自堪信為真正。原告雖主張系爭本票非
        伊所簽發，亦未對被告負有債務云云，然其就此並未舉證以實其說，而票據
        又係無因證券，且原告於本院審理時亦自認系爭二紙本票上印章之真正（見
        本院八十九年六月二十三日言詞辯論筆錄），故原告自應負票據上之責任，
        原告雖又稱：印章可能係遭被告及林鑫泰盜蓋的云云，惟依前揭最高法院判
        決意旨，原告自應就其印章遭人盜蓋之事實負舉證責任，然原告僅空言主張
        該二紙本票之印章可能係遭被告及林鑫泰盜蓋，卻未能提出證明以實其說，
        揆諸前揭法律規定及最高法院判決意旨，尚難認原告之主張為有理由。此外
        ，被告又提出該等本票二紙、借據、讓渡書、印鑑證明、土地所有權狀各一
        份為證，益足認被告所言屬實。
  （三）從而，原告依票據法律關係，請求確認被告對如附表所示之本票二紙債權不
        存在，於法不合，應予駁回。
據上論結，本件原告之訴為無理由，依民事訴訟法第七十八條、第四百三十六條第二
項，判決如主文。
中      華      民      國    八十九    年      九      月    二十九    日
                                    臺灣新竹地方法院新竹簡易庭
~B法      官  林南薰
右為正本係照原本作成。
如對本判決上訴，須於判決送達後廿日內向本院提出上訴狀。
~B法院書記官  林淑瑜
中      華      民      國    八十九    年      九      月    二十九    日
附表：
┌───┬─────┬─────┬─────┬──────┬───┬───┐
│編  號│票據種類  │票      號│發  票  日│到  期  日  │發票人│備註  │
├───┼─────┼─────┼─────┼──────┼───┼───┤
│一    │本     票 │ＴＨＮＯ０│八十七年一│  未  載    │甲○○│      │
│      │          │２４５６７│月十七日  │            │      │      │
├───┼─────┼─────┼─────┼──────┼───┼───┤
│二    │本     票 │ＴＨＮＯ０│八十七年一│  未  載    │甲○○│      │
│      │          │２４５７５│月十七日  │            │      │      │
└───┴─────┴─────┴─────┴──────┴───┴───┘


司法院資訊處製作；財團法人民間司法改革基金會備份。
